臺灣基隆地方法院刑事判決　　　　　　　 96年度訴字第433號
公　訴　人　臺灣基隆地方法院檢察署檢察官
被　　　告　甲○○
　　　　　　　　　　（另案於臺灣基隆監獄基隆分監執行中）
上列被告因違反毒品危害防制條例案件，經檢察官提起公訴（96
年度毒偵字第1103、1104號）及移送併辦（96年度毒偵字第1082
、1181、1388、1426、1480、1647號），因被告所犯為死刑、無
期徒刑、最輕本刑為3 年以上有期徒刑之罪，或高等法院管轄第
一審案件以外之罪，且於準備程序進行中，被告先就被訴事實為
有罪之陳述，經本院合議庭裁定進行簡式審判程序，判決如下：
    主  文
甲○○施用第一級毒品，累犯，處有期徒刑拾壹月；扣案之殘渣
袋壹只及注射針筒壹支，均沒收之。
    事  實
一、甲○○前因施用毒品案件，經2 次觀察、勒戒，均認無繼續
    施用毒品之傾向，先後於民國87年12月31日及91年7 月9 日
    執行完畢釋放，並經臺灣基隆地方法院檢察署檢察官以87年
    度偵字第5540號及91年度毒偵字第134 號不起訴處分，復因
    施用第一級毒品案件，分別經上開檢察署檢察官以94年度毒
    偵字第236 號及94年度毒偵字第1538號起訴，由本院以94年
    度訴字第163 號及94年度訴字第590 號判決判處有期徒刑7
    月及6 月確定，接續執行，於95年7 月31日因縮刑期滿執行
    完畢，又因施用第一級毒品案件，經本院以95年度訴字第
    949 號判決判處有期徒刑8 月，經臺灣高等法院以96年度上
    訴字第904 號判決駁回上訴確定。詎其未戒除毒癮惡習，基
    於反覆、持續施用第一級毒品之犯意，自95年12月22日中午
    某時起至96年8 月1 日晚間某時止，平均每日1 、2 次，在
    其位於基隆市○○路364 之4 號3 樓住處，以將第一級毒品
    海洛因倒入注射針筒內，加水混合後注射血管，或以將海洛
    因摻入香菸內點燃吸食之方式，施用第一級毒品。嗣分別於
    （一）95年12月22日晚間9 時30分許，在基隆市○○街80巷
    巷口，因形跡可疑為警查獲，（二）96年1 月12日下午3 時
    10分許，為警持搜索票至臺北縣萬里鄉崁腳村內崁15號執行
    搜索查獲，並扣得甲○○所有供持有海洛因所用之殘渣袋1
    只及供施用海洛因所用之注射針筒1 支，（三）96年3 月30
    日下午2 時30分許，在基隆市○○區○○路29號前，因另案
    為警查獲，（四）96年3 月31日晚間9 時50分許，在基隆市
    中正公園，因形跡可疑為警查獲，（五）96年5 月6 日下午
    1 時40分許，在基隆市○○區○○路、東海街口旁公園，因
    形跡可疑為警查獲，（六）96年5 月11日凌晨0 時20分許，
    在臺北縣瑞芳鎮○○路，因形跡可疑為警查獲，（七）96年
    5 月25日下午4 時20分許，因另案為警通知前往警局採尿，
    （八）96年6 月25日下午5 時20分許，經警通知前往警局採
    尿，並採集甲○○之尿液送驗後，上情始為警所悉。
二、案經基隆市警察局移請及基隆市警察局第二分局、臺北縣政
    府警察局瑞芳分局報請臺灣基隆地方法院檢察署檢察官偵查
    起訴及移送併案審理。
    理  由
壹、程序事項
    被告甲○○所犯者非為死刑、無期徒刑、最輕本刑為3 年以
    上有期徒刑之罪或高等法院管轄第一審案件，其於準備程序
    進行中，先就被訴事實為有罪之陳述，經告知其簡式審判程
    序之旨，並聽取公訴人、被告之意見後，本院合議庭依刑事
    訴訟法第273 條之1 第1 項之規定，裁定由受命法官獨任以
    簡式審判程序進行本案之審理。
貳、實體事項
一、事實認定部分
    上開事實，業據被告於本院審理時坦承不諱，且被告為警查
    獲後，採集之尿液檢體經送臺灣尖端先進生技醫藥股份有限
    公司及臺灣檢驗科技股份有限公司檢驗，均呈海洛因代謝物
    嗎啡之陽性檢驗結果，此有臺灣尖端先進生技醫藥股份有限
    公司96年1 月17日、1 月24日、4 月13日、6 月6 日出具之
    濫用藥物檢驗報告及臺灣檢驗科技股份有限公司96年4 月12
    日、5 月25日、6 月4 日、7 月6 日出具之濫用藥物尿液檢
    驗報告及基隆市警察局第二分局偵辦毒品案件尿液檢體對照
    表、應受尿液採驗人尿液檢體採集送驗紀錄表、列管毒品人
    口尿液檢體採集送驗紀錄表、臺北縣政府警察局瑞芳分局偵
    查隊偵辦毒品危害防制條例案件犯嫌尿液檢驗編號對照表附
    卷可稽，復有殘渣袋1 只及注射針筒1 支扣案佐證，足認被
    告之自白與事實相符，本件事證明確，被告犯行應堪認定。
二、論罪科刑部分
（一）被告前因施用毒品案件，經2 次觀察、勒戒，均認無繼續
      施用毒品之傾向，先後於87年12月31日及91年7 月9 日執
      行完畢釋放，有臺灣高等法院被告前案紀錄表在卷可稽，
      其經觀察、勒戒執行完畢釋放後，5 年內再行施用第一級
      毒品，核其所為，係犯毒品危害防制條例第10條第1 項之
      施用第一級毒品罪。其持有第一級毒品以供施用，持有之
      低度行為應為施用之高度行為所吸收，不另論罪。
（二）次按刑事法若干犯罪行為態樣，本質上原具有反覆、延續
      實行之特徵，亦即行為人係基於一定情境之制約，必然形
      成多數犯罪行為，行為人持續實行之複數行為，倘依社會
      通念，於客觀上認為符合一個反覆、延續性之行為觀念者
      ，於刑法評價上，即應僅成立一罪，又依毒品危害防制條
      例第2 條第1 項之規定，毒品具有成癮性，是施用毒品之
      犯罪類型本身即有反覆實施之特徵，若行為人係基於對毒
      品之心理或生理上依賴性，致於密切接近之時間，實行多
      數之施用行為，原則上應得認為係此類犯罪類型所生之必
      然結果，而於客觀上認為係一個反覆、延續性之行為，屬
      於「集合犯」之概念，僅成立一罪，惟倘有積極事證足認
      行為人所為複數施用毒品之行為非基於同一反覆、持續施
      用毒品之犯意，即無從認定屬於集合犯，自不待言。本件
      被告所為施用第一級毒品行為雖屬多數，然因其平均每日
      即施用1 、2 次第一級毒品，施用頻率已屬頻繁，且施用
      毒品之行為本身即具有反覆實施之特徵，參酌上開說明，
      被告所為多數施用行為，在刑法評價上，應得認定符合一
      個反覆、延續性之行為，屬於集合犯而僅成立一罪。
（三）又起訴書及移送併辦意旨書雖僅記載被告於95年12月22日
      晚間11時10分許為警採尿前24小時內某時、96年1 月10日
      中午某時及96年3 月30日下午2 時30分、同年月31日晚間
      11時10分、同年5 月6 日下午5 時10分、同年5 月11日凌
      晨0 時50分、同年5 月25日下午4 時20分、同年6 月25分
      下午6 時17分許往前回溯數日內某時，施用第一級毒品海
      洛因等事實，然因施用毒品之行為本身具有反覆實施之性
      質，係屬集合犯，則未據起訴之部分，與起訴書所載之施
      用行為，應成立實質上一罪，依刑事訴訟法第267 條之規
      定，應認起訴效力及於全部事實，本院自應併予審理。
（四）又被告曾受如事實欄所載之徒刑執行完畢，此有臺灣高等
      法院被告前案紀錄表在卷可稽，其受徒刑之執行完畢，再
      行施用第一級毒品，係於5 年以內故意再犯本件有期徒刑
      以上之罪，為累犯，應依刑法第47條第1 項之規定加重其
      刑。
（五）爰審酌被告經觀察、勒戒，並屢經刑罰矯治後，竟未戒除
      毒癮之惡習，而再三施用毒品，顯認缺乏戒斷決心，然其
      所為僅屬戕害自身之行為，未侵犯其他法益，且於本院審
      理時均坦認犯行，犯後態度尚屬良好等一切情狀，量處如
      主文所示之刑。
（六）扣案之殘渣袋1 只，為被告所有供持有第一級毒品海洛因
      犯罪所用之物；另扣案之注射針筒1 支（為一般市售之塑
      膠注射針筒，非專供施用毒品之器具，業經本院當庭勘驗
      屬實），為被告所有供施用第一級毒品犯罪所用之物，已
      據被告供承在卷，均應依刑法第38條第1 項第2 款之規定
      宣告沒收。
（七）被告前因於95年9 月13日下午1 時許，在基隆市八斗子八
      斗宮廁所內，施用第一級毒品海洛因，經本院於96年1 月
      24日以95年度訴字第949 號判決判處有期徒刑8 月，並經
      臺灣高等法院於96年4 月30日以96年度上訴字第904 號判
      決駁回上訴，於96年5 月25日判決確定，業經本院依職權
      調閱該案卷宗核閱屬實，復有臺灣高等法院被告前案紀錄
      表在卷供參，經查，本件被告施用第一級毒品之時間，距
      其前案施用毒品之時間已達3 月餘，且被告於臺灣高等法
      院就前案進行準備程序時，到庭供陳其係間斷施用第一級
      毒品，很久才施用1 次等語，復無其他補強證據足證被告
      自為前案施用毒品犯行之時起至為本案施用毒品犯行之時
      止，確有反覆持續施用之行為，是雖被告所為本案施用毒
      品之時間係在前案判決前，然因無從認定被告所為本案犯
      行與前案施用毒品之犯行間，具有集合犯之關係，則本案
      犯行即非受前案確定判決效力所及，仍應另行論罪科刑，
      附此敘明。
據上論斷，應依刑事訴訟法第273 條之1 第1 項、第299 條第1
項前段，毒品危害防制條例第10條第1 項、第23條第2 項，刑法
第11條前段、第47條第1 項、第38條第1 項第2 款，判決如主文
。
本案經檢察官乙○○到庭執行職務。
中　　華　　民　　國　　96　　年　　8 　　月　　23　　日
                  刑事第四庭法    官  邰婉玲
以上正本證明與原本無異。
對於本件判決如有不服，應於收受送達後10日內，向本院提出上
訴書狀，上訴於臺灣高等法院，並按他造當事人之人數附具繕本
。
中　　華　　民　　國　　96　　年　　8 　　月　　23　　日
                            書 記 官  彭筠凱
附錄所犯法條：
毒品危害防制條例第10條第1 項。
施用第一級毒品者，處 6 月以上 5 年以下有期徒刑。
